【裁判字號】    89,判,1664
【裁判日期】    890525
【裁判案由】    水利法
【裁判全文】
行  政  法  院  判  決                          八十九年度判字第一六六四號
    原      告  協順砂石工程股份有限公司
    代  表  人  甲○○
    被      告  宜蘭縣政府
右當事人間因水利法事件，原告不服經濟部中華民國八十八年五月十九日經八八訴字
第八八六三二三六八號再訴願決定，提起行政訴訟。本院判決如左︰
    主  文
原告之訴駁回。
    事  實
緣原告未經許可，擅自在宜蘭縣轄蘭陽溪中溪洲堤防下游河川行水區內堆置砂石，影
響河防安全及河川管理，經被告機關於民國（以下同）八十七年八月二十五日派員會
勘發現，乃以原告違反水利法第七十八條第一項第三款規定，依同法第九十二條之一
處罰鍰銀元三萬元（折合新台幣九萬元），原告不服，循序提起訴願、再訴願，遞遭
駁回，遂向本院提起行政訴訟。茲摘敘兩造訴辯意旨如次：
原告起訴意旨略謂︰原告之工廠瀕臨中溪洲堤防下游，所營事業為砂石採取業，每日
所生產之砂石均堆置於工廠旁，便於卡車載貨進出，流動消化性頗大，因此工廠現場
旁堆置之砂石，應非「足以妨礙水流」之行為，況且政府保護水道訂有浚渫計劃及疏
濬措施，被告機關認定顯與事實不符。又「行水區內」之界線如何認定頗有爭議，原
告工廠之存料場如位於行水區內，則原料砂石是否將被淹沒沖走？生產者豈會無知致
不顧流失之風險乎？又被告科處原告三萬元罰鍰，係屬水利法第九十二條之一所規定
之最高額，被告機關動輒祭出最高額處罰，對生產事業予以打壓，應屬違誤，請撤銷
原處分以符法制等語。
被告答辯意旨略謂︰原告擅自於宜蘭縣轄蘭陽溪中溪洲堤防下游河川行水區內堆置砂
石，影響河防安全甚鉅，被告為河川管理機關，依法予以處分，洵無違誤。至原告指
稱設立工廠後即將砂石堆置於旁（亦即本河川行水區內）應無足以妨礙水流之行為乙
節，查被告於五十五年十二月十三日即已公告本河段屬河川行水區範圍，原告既在行
水區內堆置砂石，顯然違反水利法第七十八條第一項第三款、第九十二條之一之規定
，被告予以處分，並命其清除行水區內砂石並無不合，原告提起行政訴訟顯無理由，
謹請予以駁回等情。
    理  由
按「主管機關為保護水道，應禁止左列事項：．．．三、在行水區內擅採砂石，堆置
砂石或傾倒廢土。」「違反第七十八條第一項各款情形之一者，除通知限期回復原狀
、清除或廢止違禁設施外，處六千元以上三萬元以下罰鍰。」水利法第七十八條第一
項第三款及同法第九十二條之一定有明文。本件原告未經許可，擅自在宜蘭縣轄蘭陽
溪中溪洲堤防下游河川行水區內堆置砂石，影響河防安全及河川管理，經被告機關於
八十七年八月二十五日派員會勘發現，乃以原告違反水利法第七十八條第一項第三款
規定，依同法第九十二條之一處罰鍰銀元三萬元，原告不服，循序提起行政訴訟，主
張如事實欄所載。惟查，原告堆置砂石於三星鄉蘭陽溪中溪洲堤防下游行水區內之情
，業據被告機關、大洲派出所派員會同勘驗現場屬實，製有會勘紀錄、現場位置圖及
現場照片三幀附臺灣省政府訴願卷內可稽，當時原告公司亦派有賴姓員工亦在場會勘
確認，有簽名記錄可按。原告主張行水區域如何認定頗有爭議乙節，查被告機關於五
十五年十二月十三日即已公告系爭河段屬河川行水區之範圍內，又原告之砂石堆置地
點附近有河川行水線、河川區域線，該砂石堆置地點位於河川行水線內，亦有現場比
例圖附經濟部再訴願卷內可稽，原告違章行為至為明確，其上開主張顯不足採。又水
道之暢通與否攸關國民生命財產之安全，不容私人占用，損害公眾之權益，原告另主
張其堆置之砂石流動消化性大，又政府亦有疏濬措施等，均不能改變原告占用行水區
之違章事實。至於本件科處罰鍰銀元三萬元金額是否過高，依據前開水利法第九十二
條之一之規定，乃法律授權被告機關依據實際情況酌情裁量之範圍，其裁量既無瑕疵
，原告就此以行政訴訟請求救濟亦屬無據。綜上所述被告之行政處分核屬適法，一再
訴願決定，遞予維持，亦無不合。原告起訴意旨不能認為有理由，應予駁回。
據上論結，本件原告之訴為無理由，爰依行政訴訟法第二十六條後段，判決如主文。
中    華    民    國     八十九      年      五      月     二十五      日
                    行 政 法 院 第 二 庭
                                審 判 長 評  事      陳  石  獅
                                         評  事      彭  鳳  至
                                         評  事      黃  合  文
                                         評  事      林  茂  權
                                         評  事      王  立  杰
右  正  本  證  明  與  原  本  無  異
                                         法院書記官  蘇  金  全
中    華    民    國     八十九      年      五      月     二十六      日


司法院資訊處製作；財團法人民間司法改革基金會備份。
